臺灣桃園地方法院民事簡易判決
111年度壢簡字第1367號
原      告  洪子和  
訴訟代理人  洪劉小苗
被      告  邱奕愷  

            桃健實業有限公司

上  一  人
法定代理人  沈威霖  
上列當事人間請求損害賠償(交通)事件，本院於民國111年10月1
8日言詞辯論終結，判決如下：
    主    文
一、被告應連帶給付原告新臺幣壹拾陸萬零參佰伍拾參元，及均
    自民國一百一十一年五月二十七日起至清償日止，按年利率
    百分之五計算之利息。
二、原告其餘之訴駁回。
三、訴訟費用由被告連帶負擔百分之九十，餘由原告負擔。
四、本判決原告勝訴部分得假執行。
　　事實及理由
壹、程序方面：　
　　被告經合法通知，均未於言詞辯論期日到場，核無民事訴訟
    法第386條所列各款情事，爰依原告之聲請，准由其一造辯
    論而為判決。
貳、實體方面：
    原告主張：被告邱奕愷於民國110年10月20日12時42分許，
    騎乘被告桃健實業有限公司(下稱桃健公司)所有之車牌號碼
    000-0000號普通重型機車(下稱肇事機車)，行經桃園市○○區
    ○○路00號前(下稱肇事路段)時，因未注意車前狀況及違規自
    右側超車之過失，撞擊行駛於其前方欲右轉之由原告駕駛並
    所有之車牌號碼000-0000號自小客車(下稱系爭車輛)，系爭
    車輛因而受損(下稱本件事故)。原告並因本件事故支出系爭
    車輛修繕費新臺幣(下同)96,117元、交通代步費84,000元，
    合計為180,117元，被告邱奕愷依法應負損害賠償責任。又
    被告邱奕愷受僱於被告桃健公司，且事故發生時正執行職務
    中，是被告桃健公司自應負連帶損害賠償責任，為此，爰依
    民法第184條第1項前段、第191條之2、第188條第1項之規定
    提起本件訴訟等語。並聲明：被告應連帶給付原告180,117
    元，及自起訴狀繕本送達翌日起至清償日止，按年息百分之
    5計算之利息。
二、被告均未於言詞辯論期日到場，亦未提出書狀作聲明或陳述
    。　　
三、原告主張之上開事實，業據其提出道路交通事故現場圖、行
    車紀錄器截圖、估價單等件影本為證(見本院卷第10至23頁)
    ，並經本院依職權向桃園市政府警察局中壢分局調取本件事
    故相關卷宗核閱無訛(見本院卷第29至42頁反面)，而被告已
    於相當時期受合法通知，均未於言詞辯論期日到場，亦未提
    出書狀爭執，依民事訴訟法第280條第3項準用同法第1項規
    定，視同自認，堪信原告主張之事實為真。　　　
四、本院之判斷：　　　
(一)按因故意或過失，不法侵害他人之權利者，負損害賠償責任
    ；汽車、機車或其他非依軌道行駛之動力車輛，在使用中加
    損害於他人者，駕駛人應賠償因此所生之損害，民法第184
    條第1項前段、第191之2前段定有明文。汽車行駛時，駕駛
    人應注意車前狀況及兩車並行之間隔，並隨時採取必要之安
    全措施；汽車超車時，應依下列規定：…五、前行車減速靠
    邊或以手勢或亮右方向燈表示允讓後，後行車始得超越。超
    越時應顯示左方向燈並於前車左側保持半公尺以上之間隔超
    過，行至安全距離後，再顯示右方向燈駛入原行路線。道路
    交通安全規則第94條第3項、第101條第1項第5款分別定有明
    文。又受僱人因執行職務，不法侵害他人之權利者，由僱用
    人與行為人連帶負損害賠償責任，民法第188條第1項前段亦
    定有明文。經查，被告邱奕愷於警詢時自陳當時駕駛肇事機
    車行駛至中豐路96號前，前方有一車輛在內側車道且開很慢
    ，不清楚對方之行向，故伊就從他的右側超車過去等語(見
    本院卷第32頁反面)，是被告桃健公司之受雇人即被告邱奕
    愷騎乘肇事機車執行職務，於行經肇事路段時，因未注意車
    前狀況及違規自系爭車輛右側超車等情致撞擊行駛於其前方
    欲右轉之系爭車輛，足認其行為具有過失，且被告邱奕愷之
    過失行為與系爭車輛所受損害間具有相當因果關係一節，亦
    足認定。是原告自得依上開法律之規定，請求被告連帶負損
    害賠償責任。
(二)茲就原告請求之項目及金額，分認如下：　　　
　1.系爭車輛修繕費96,117元部分：
　　⑴按不法毀損他人之物者，被害人得請求賠償其物因毀損所
      減少之價額，民法第196條定有明文。依前揭規定請求賠
      償物被毀損所減少之價額，得以修復費用為估定之標準，
      但以必要者為限，而修理材料以新品換舊品，應予折舊(
      最高法院77年度第9次民事庭會議決議參照)。
　　⑵經查，系爭車輛之修繕費用為96,117元(工資34,839元、烤
      漆30,328元、零件30,950元)，有估價單為證(見本院卷第
      18至19頁)，經核估價單上所載修繕項目，與系爭車輛遭
      受撞擊之部位大致相符，堪可採信，而原告既係以新零件
      替代舊零件，自應就零件費用計算並扣除折舊，始屬公平
      。依行政院所頒固定資產耐用年數表及固定資產折舊率之
      規定，系爭車輛之耐用年數為5年，依定率遞減法每年折
      舊1000分之369，另依營利事業所得稅查核準則第95條第6
      項規定「固定資產提列折舊採用平均法、定率遞減法或年
      數合計法者，以一年為計算單位；其使用期間未折舊折舊
      滿一年者，按實際使用之月數相當於全年之比例計算之；
      不滿一月者，以月計。」，其最後一年之折舊額，加歷年
      折舊累計額，其總和不得超過該資產成本原額之十分之九
      。復查系爭車輛之出廠日為108年8月(見個資卷)，迄本件
      事故發生時點110年10月20日，已使用達2年3個月，則零
      件扣除折舊後之修復費用估定為11,186元(詳如附表之計
      算式)，加計工資34,839元、烤漆30,328元，共計76,353
      元(計算式：11,186＋34,839＋30,328＝76,353元)，是系爭
      車輛之修理必要費用應為76,353元，逾此範圍之請求，則
      屬無據。
　2.租車代步費84,000元部分：　　
　　⑴按損害賠償，除法律另有規定或契約另有訂定外，應以填
      補債權人所受損害及所失利益為限，民法第216條第1項定
      有明文。次按汽車為一般人生活常見之交通代步工具，且
      通常為行動之依賴者，故就系爭車輛修理期間所受使用利
      益之損害，於合理且必要範圍內，請求權人得請求加害人
      損害賠償，以回復損害發生前應有狀態(最高法院107年度
      台上字第402號判決意旨參照)。
　　⑵查原告主張系爭車輛受損進廠維修14日，而同車型之車輛
      租車費用每日為5,280至6,800元乙節，業據其提出台灣特
      斯拉汽車有限公司估價單、通訊軟體LINE對話截圖、和運
      租車及電旅出行查詢頁面截圖為證(見本院卷第18頁至第2
      3頁)。又系爭車輛既因被告邱奕愷之侵權行為致受有損害
      ，有進廠維修之必要，而交通工具為一般人工作、生活所
      需，是系爭車輛合理修繕期間致使用人即原告無法使用系
      爭車輛，因而增加移動時所需支付之額外支出，與本件車
      輛損害結果間，具責任範圍之相當因果關係，於合理範圍
      內，應得請求被告賠償，故原告於上開維修期間，得請求
      同型車輛租車行情費用均數即每日6,040元之租車代步費
      【計算式：(5,280+6,800)/2=6,040】，原告僅請求每日
      以6,000元租金計算之代步費用共計84,000元(計算式：6,
      000元×14日＝84,000元)，核屬有據。
　3.是以，原告得請求被告連帶給付之金額為160,353元(計算式
    ：76,353＋84,000＝160,353元)，逾此範圍之請求，即屬無據
    ，應予駁回。　
五、末按給付無確定期限者，債務人於債權人得請求給付時，經
    其催告而未為給付，自受催告時起，負遲延責任。其經債權
    人起訴而送達訴狀，或依督促程序送達支付命令，或為其他
    相類之行為者，與催告有同一之效力；前項催告定有期限者
    ，債務人自期限屆滿時起負遲延責任；遲延之債務，以支付
    金錢為標的者，債權人得請求依法定利率計算之遲延利息；
    應付利息之債務，其利率未經約定，亦無法律可據者，週年
    利率為百分之5，民法第229條第2項、第3項、第233條第1項
    、第203條分別定有明文。經查，本件起訴狀繕本均於111年
    5月26日補充送達被告，有本院送達證書在卷可查(見本院卷
    第45至46頁)，是被告均應自111年5月27日起負遲延責任。
六、綜上所述，原告依民法第184條第1項前段、第191條之2、第
    188條第1項等規定，請求如主文第1項所示，為有理由，應
    予准許。逾此範圍所為之請求，則屬無據，應予駁回。　　
七、本件原告勝訴部分係依民事訴訟法第427條第1項適用簡易訴
    訟程序所為被告敗訴之判決，爰依同法第389條第1項第3款
    之規定，依職權宣告假執行。
八、訴訟費用負擔之依據：民事訴訟法第79條、第85條第2項。 
    　　　　
中    華    民    國   111    年    10    月    27    日
                  中壢簡易庭      法  官  張博鈞
以上為正本係照原本作成。
如不服本判決，應於送達後20日內，向本院提出上訴狀並表明上
訴理由，如於本判決宣示後送達前提起上訴者，應於判決送達後
20日內補提上訴理由書（須附繕本）。
如委任律師提起上訴者，應一併繳納上訴審裁判費。
中    華    民    國   111    年    10    月    27    日
                                  書記官  張季容　
附表：零件部分折舊(單位：新臺幣)
----- 折舊時間           金額 第1年折舊值        30,950×0.369=11,421 第1年折舊後價值    30,950-11,421=19,529 第2年折舊值        19,529×0.369=7,206 第2年折舊後價值    19,529-7,206=12,323 第3年折舊值        12,323×0.369×(3/12)=1,137 第3年折舊後價值    12,323-1,137=11,186